【裁判字號】    94,訴,2184
【裁判日期】    950317
【裁判案由】    給付貨款
【裁判全文】
臺灣高雄地方法院民事判決              94年度訴字第2184號
原      告  華西昌企業股份有限公司
法定代理人  丙○○
訴訟代理人  丁○○
被      告  鼎濟實業有限公司
兼法定代理  乙○○
人
被      告  臺灣攸固實業有限公司
兼法定代理  甲○
人
被      告  立永成金屬建材有限公司
兼法定代理  甲○
上列當事人間給付貨款事件，經本院於民國95年3月3日言詞辯
論終結，判決如下：
    主  文
被告鼎濟實業有限公司或被告臺灣攸固實業有限公司或被告立永
成金屬建材有限公司應給付原告新台幣貳佰肆拾貳萬零貳拾參元
，及其中新台幣壹佰柒拾肆萬參仟零玖拾伍元自民國九十二年十
月二十日起至清償日止，按年息百分之五計算之利息。
原告其餘之訴駁回。
訴訟費用由被告鼎濟實業有限公司、臺灣攸固實業有限公司、立
永成金屬建材有限公司連帶負擔十分之九，餘由原告負擔。
原告假執行之聲請駁回。
    事  實  及  理  由
壹、程序部分：
一、按訴狀送達後，原告不得將原訴變更或追加他訴；但請求之
    基礎事實同一者、擴張或減縮應受判決事項之聲明、該訴訟
    標的對於數人必須合一確定時，追加其原非當事人之人為當
    事人等，不在此限，民事訴訟法第255 條第1 項第2 、3 、
    5 款定有明文。本件原告於起訴時係依貨款給付及票款利得
    返還請求等法律關係，僅請求被告鼎濟實業有限公司（以下
    簡稱鼎濟公司）、乙○○、甲○給付新台幣（下同）1,743,
    095 元及自民國92年10月20日起至清償日止，按年息5%計算
    之利息。嗣於94年11月11日，仍按原法律關係，連同起訴狀
    所請求的數額，追加請求金額676,928 元，共計2,420,023
    元，同時追加被告臺灣攸固實業有限公司（以下簡稱臺灣攸
    固公司）、立永成金屬建材有限公司（以下簡稱立永成公司
    ）為被告。因原告所請求追加部分與原訴部分之基礎事實相
    同，訴訟標的對於所追加的被告有合一確定之必要，揆諸前
    開規定，原告訴之追加，於法並無不合，應予准許。
二、按解散之公司除因合併、分割或破產而解散外，應行清算，
    而解散之公司，於清算範圍內，視為尚未解散，公司法第24
    、25條定有明文。準此，公司之解散，除因合併、破產外，
    其法人人格並非即告消滅，必須經清算程序，並俟清算完結
    後，始喪失其人格。又公司經中央主管機關撤銷或廢止登記
    者，因準用上述的規定，故也須行清算，在清算完結前，於
    清算範圍內視為猶尚存續，亦為公司法第26-1條所明定。本
    件被告鼎濟公司、立永成公司均經主管機關為解散登記，臺
    灣攸固公司則經主管機關為廢止登記，此有該3 公司變更登
    記事項表附卷足稽，又本院經查該3 公司均尚未經清算程序
    此有本院查詢單附卷稽，故於上開3 公司了結現務的範圍內
    ，其公司法人格並未消滅，原告以該3 公司為被告，尚無違
    誤，爰先予敘明。
三、本件被告鼎濟實業有限公司、乙○○、臺灣攸固實業有限公
    司、立永成金屬建材有限公司、甲○經合法通知，均未於言
    詞辯論期日到場，核無民事訴訟法第386 條各款所列情形，
    爰依原告聲請，由其一造辯論而為判決。
貳、實體部分
一、原告主張：被告乙○○為被告鼎濟公司之負責人、被告甲○
    為被告臺灣攸固公司、立永成公司之負責人，被告乙○○、
    甲○兩人於民國92年2 至8 月間，分別以上述3 公司之名義
    ，向訴外人高鋒貿易股份有限公司（以下簡稱高鋒公司）訂
    購鋼鐵材料，並由原告依約按時將材料給付予被告，貨款共
    計新台幣（下同）3,433,992 元。其中部分貨款2,42 0,023
     元 （以下簡稱系爭貨款），被告乙○○、甲○並持如附表
    所示之支票面額共計1,018,692 元做為清償部分貨款之用，
    因未能兌現，不生以票款清償貨款債務之效力，其餘貨款亦
    未依約給付，屢經催索，被告均置之不理。嗣訴外人高鋒公
    司將系爭貨款債權讓與原告。為此，原告基於貨款給付及票
    據利得返還請求之法律關係，聲明請求：(一)被告應給付原告
    2,420, 023元及其中1,743,095 元自92 年10 月20日起至清
    償日止，按年息5%計算之利息；(二)請依職權宣告假執行。
二、被告均未於言詞辯論期日到場，亦未提出之書狀作何聲明或
    陳述。
三、原告主張被告積欠貨款之事實，業據其提出如附表所示之支
    票暨退票理由單各5 紙、帳目結算清單2 紙、對帳單4 紙、
    送貨單73紙為證，並經本院核閱後堪認信實，應足為憑。又
    被告固非直接向原告訂購鋼鐵材料，但原告經受讓訴外人高
    鋒公司對被告鼎濟公司、臺灣攸固公司、立永成公司等債權
    乙節，亦經原告提出聲明書1 紙為憑。另證人即訴外人高峰
    貿易公司監察人黃仲叢亦於審理中證述：高鋒公司已將全部
    對被告之債權轉讓予原告，且移轉的事實，被告均已知悉等
    語明確，由於原告公司負責人丙○○即為訴外人高鋒公司之
    董事，此有高鋒公司之變更登記事項表附卷足按，是證人所
    述原告主張債權讓與事實，足堪採信。依前述，原告所提之
    證據，均屬讓與人即訴外人高鋒公司將證明債權之文件交付
    受讓人即原告之憑據，且債權之讓與業為被告所知悉，故原
    告逕以債權人之地位請求被告給付系爭貨款，尚於法有合。
    又原告所提送貨單上客戶名稱欄內均分別載明被告鼎濟公司
    、臺灣攸固公司等名稱，有原告所提出送貨單1 批附卷可參
    ，又為支付貨款所用之系爭支票均為被告立永成公司所開立
    ，復有如附表所示之5 紙系爭支票在卷可按，已足佐證原告
    所主張被告乙○○、甲○以被告鼎濟公司、臺灣攸固公司、
    立永成公司向高鋒公司購買鋼鐵材料等情。再3 被告公司經
    受合法之通知，未於言詞辯論期日到場，亦未提出準備書狀
    為爭執，是原告主張3 被告公司向訴外人高峰貿易股份有限
    公司訂購鋼鐵材料之事實，堪信為真實。
四、惟按法人係除自然人外，依法律規定所設立具有權利義務能
    力資格之主體，為法律創設之人格者，不能與自然人的人格
    混為一談。本件被告乙○○為被告鼎濟公司之負責人、被告
    甲○為被告臺灣攸固公司、立永成公司之負責人，有該3公
    司之變更登記事項表附卷可參，原告雖於審理中陳稱：「
    本件被告父子是以個人名義向原告訂貨，開立其名下三間公
    司的支票給原告」等語云云，惟原告起訴狀業已自承被告乙
    ○○、甲○係以該3 被告公司之名義訂購鋼鐵材料，核與證
    人黃仲叢所證稱：「乙○○與其弟弟張勝二都有來我們公司
    以鼎濟實業有限公司、臺灣攸固實業有限公司、立永成金屬
    建材有限公司名義向我們叫貨」等情相符。且參以原告所提
    出送貨單73張，客戶名稱欄從未有被告乙○○、甲○之單獨
    名義填載，交付的支票亦無被告乙○○、甲○個人名義發行
    者，均經本院核閱屬實。是被告乙○○、甲○尚無直接以自
    己的名義向原告公司訂貨等情，應堪認定。從而，原告請求
    被告乙○○、甲○亦應連帶給付系爭貨款，因被告乙○○、
    甲○既非交易的相對人，自無庸給付貨款，原告此部分的主
    張顯無理由，自不足採。
五、按數人負同一債務，明示對於債權人各負全部給付之責任者
    ，為連帶債務。無前項之明示時，連帶債務之成立，以法律
    有規定者為限，民法第272 條定有明文。本件原告僅泛稱係
    被告乙○○、甲○以被告鼎濟公司、臺灣攸固公司、立永成
    公司之名義向訴外人高鋒公司訂購鋼鐵材料，並未言明由該
    3 家公司負何部分的貨款債務，亦未於契約內明定由該3被
    告公司負連帶責任，參照前揭規定，3 被告公司對於系爭貨
    款自不負連帶債務。惟承前所調查事實，被告乙○○、甲○
    係利用該3 被告公司之名義向訴外人高鋒公司分次訂購鋼鐵
    材料，故形式上應為數債務人基於不同之債務發生原因，就
    同一內容之給付，對於同一債權人各負全部給付義務之不真
    正連帶債務。因此，原告基於貨款給付之法律關係，請求被
    告鼎濟公司或臺灣攸固公司或立永成公司給付原告2,420,02
    3 元及其中1,743,095 元自92年10月20日起至清償日止，按
    年息5%計算之利息，洵屬有據，應予准許，其餘之請求為無
    理由，應予駁回。又原告既基於貨款給付請求之法律關係得
    向被告鼎濟公司、臺灣攸固公司、立永成公司請求全額之貨
    款，則另依票據利得法律關係向被告之請求，不再予以論究
    。
六、原告聲請本院依職權宣告假執行，惟其請求與民事訴訟法第
    389 條第1 項所規定應具有「本於被告認諾所為之判決」、
    「  命履行扶養義務之判決。但以起訴前最近六個月分及訴
    訟中履行期已到者為限」、「就第四百二十七條第一項至第
    四項訴訟適用簡易程序所為被告敗訴之判決」、「所命給付
    之金額或價額未逾新臺幣五十萬元之判決」等法定事由均不
    符，原告之聲請顯於法不合，本院自無從依職權宣告假執行
    。此外原告亦未陳明在執行前可供擔保而聲請宣告假執行，
    本院亦無從酌定相當之擔保額宣告供擔保後，原告得為假執
    行，是原告此部分之聲請應予駁回。
七、據上論結，本件原告之訴為一部有理由、一部無理由，依民
    事訴訟法第385 條第1 項前段、第85條第2 項，判決如主文
    。
中    華    民    國    95    年    3     月    17    日
                  民事第五庭法  官  古振暉
正本係照原本作成。
如不服本判決，應於送達後20日內，向本院提出上訴狀並表明上
訴理由，如於本判決宣示後送達前提起上訴者，應於判決送達後
10日內補提上訴理由書（須附繕本）。
中    華    民    國    95    年    3     月    20    日
                                書記官  陳展榮


司法院資訊處製作；財團法人民間司法改革基金會備份。
